---
title: "Proyecto Modelos"
author: "Equipo NETOXA"
date: '2022-05-28'
output: pdf_document
---

```{r setup, include=FALSE}
knitr::opts_chunk$set(echo = TRUE)
library(queueing)
```

# Planteamiento del problema
Se realizara un modelo de colas basado en un parque de atracciones, en donde se simularán las lineas de espera de las atracciones y se estudiara el caso. En el parque hay tres atracciones muy populares donde es común que se formen largas colas de visitantes.
La primer atracción es una *montaña rusa* que tiene un sistema de 5 carros con capacidad de 4 personas cada uno, ofrece un recorrido cada 4 minutos, tiene una tasa de llegada con una distribución de Poisson con media de 565 visitantes por hora. La segunda atracción son los *carritos chocones*, cada carro tiene la capacidad para dos personas y hay 12 carros en total, la tasa de llegada de clientes sigue una distribución de Poisson de 612 clientes por hora de media, con un trabajo cada 6 min. Y la tercera atracción es *el martillo* que cuenta con una capacidad de 16 personas, la tasa de llegada (con distribución de Poisson) es de 427 clientes por hora, con un trabajo cada 8 min.

# Resolución 

## Primer atracción (Montaña rusa)

***Sistema: Parque de diversiones, Clientes: Visitantes, Servidores: Montaña rusa***

***Tasa de llegadas ($\lambda$) = 565 visitantes por hora = 565***

***Tasa de servicio ($\mu$) = 1 trabajo cada 4 minutos***

***Número de servidores = 1***

***Modelo: M/M/1/k***

***Tamaño de cola = 100***

```{r}
lambda <- 565
mu <- (60/4)*20
s <- 1
PMMR <- NewInput.MM1K(lambda = lambda, mu = mu, k = 101)
CheckInput(PMMR)
PMMRo <- QueueingModel(PMMR)
summary(PMMRo)
```

Primero calcularemos las probabilidades de estado estable: 
```{r}
# Probabilidad de que existan n clientes en el sistema
Pn(PMMRo)
```

Con esto podemos determinar lo siguiente:

***La probabilidad de que los clientes se vayan ya que la atracción este llena es de 4.690265e-01 o del 46.90265%***

Después se calcula la cantidad de clientes esperada en la atracción de la siguiente manera:
```{r}
# Cantidad esperada de clientes
L(PMMRo)
```

***La cantidad esperada de clientes en la atracción es de 100.***

Se procede a calcular el número de clientes promedio en la cola:

```{r}
# Número de clientes promedio en la cola
Lq(PMMRo)
```

***La cantidad de clientes promedio en la cola es de 99.***

Después calcularemos el tiempo promedio que duran en el sistema

```{r}
# Tiempo promedio en el sistema
W(PMMRo)*60 # minutos
```

***El tiempo que duran en el sistema es de 19.97358 minutos.***

```{r}
# Tiempo promedio en la cola
Wq(PMMRo)*60 # minutos
```

***El tiempo promedio que duran en la cola es de unos 19.77358 minutos.***

Después de calcular esto, ya tenemos los resultados de una atracción y procedemos a hacer lo mismo con las otras dos atracciones más populares.

## Segunda atracción (Carritos chocones)

***Sistema: Parque de diversiones, Clientes: Visitantes, Servidores: Carritos chocones***

***Tasa de llegadas ($\lambda$) = 612 visitantes por hora***

***Tasa de servicio ($\mu$) = 1 trabajo cada 6 minutos***

***Número de servidores = 1***

***Modelo: M/M/1/k***

***Tamaño de cola = 150***

```{r}
lambda <- 612
mu <- (60/6)*24
s <- 1
PMCC <- NewInput.MM1K(lambda = lambda, mu = mu, k = 151)
CheckInput(PMCC)
PMCCo <- QueueingModel(PMCC)
summary(PMCCo)
```

```{r}
# Probabilidad de que existan n clientes en el sistema
Pn(PMCCo)
```

***La probabilidad de que los clientes se vayan ya que la atracción este llena es de 6.078431e-01 o del 60.78431%***

```{r}
# Cantidad esperada de clientes
L(PMCCo)
```

***La cantidad esperada de clientes en la atracción es de 150.***

```{r}
# Número de clientes promedio en la cola
Lq(PMCCo)
```

***La cantidad de clientes promedio en la cola es de 149.***

```{r}
# Tiempo promedio en el sistema
W(PMCCo)*60 # minutos
```

***El tiempo que duran en el sistema es de 37.58871 minutos.***

```{r}
# Tiempo promedio en la cola
Wq(PMCCo)*60 # minutos
```

***El tiempo promedio que duran en la cola es de unos 37.33871 minutos.***

Hacemos lo mismo para la atracción de El Martillo.

## Tercera atracción (Martillo)

***Sistema: Parque de diversiones, Clientes: Visitantes, Servidores: El Martillo***

***Tasa de llegadas ($\lambda$) = 472 visitantes por hora***

***Tasa de servicio ($\mu$) = 1 trabajo cada 8 minutos***

***Número de servidores = 16***

***Tamaño de la cola = 100***

***Modelo: M/M/1/k***

```{r}
lambda <- 472
mu <- (60/8)*16
s <- 1
PMM <- NewInput.MM1K(lambda = lambda, mu = mu, k = 101)
CheckInput(PMM)
PMMo <- QueueingModel(PMM)
summary(PMMo)
```

```{r}
# Probabilidad de que existan n clientes en el sistema
Pn(PMMo)
```

***La probabilidad de que los clientes se vayan ya que la atracción este llena es de 7.457627e-01 o del 74.57627%***

```{r}
# Cantidad esperada de clientes
L(PMMo)
```

***La cantidad esperada de clientes en la atracción es de 101.***

```{r}
# Número de clientes promedio en la cola
Lq(PMMo)
```

***La cantidad de clientes promedio en la cola es de 100.***

```{r}
# Tiempo promedio en el sistema
W(PMMo)*60 # minutos
```

***El tiempo que duran en el sistema es de 50.32955 minutos.***

```{r}
# Tiempo promedio en la cola
Wq(PMMo)*60 # minutos
```

***El tiempo promedio que duran en la cola es de unos 49.82955 minutos.***
